【裁判字號】    94,訴,1217
【裁判日期】    950526
【裁判案由】    債務人異議之訴
【裁判全文】
臺灣士林地方法院民事判決              94年度訴字第1217號
原      告  乙○○○
                        樓
訴訟代理人  許華雄律師
被      告  新竹國際商業銀行股份有限公司
法定代理人  丁○○
訴訟代理人  甲○○
            丙○○
上列當事人間債務人異議之訴事件，本院於民國95年5 月10日言
詞辯論終結，判決如下：
    主  文
原告之訴駁回。
訴訟費用由原告負擔。
    事實及理由
一、原告起訴就聲明第1 項原請求「確認本院83年度促字第6631
    號支付命令與裁定暨台北地方法院83年度促字第157603號支
    付命令就原告連帶保證人之債權不存在。」，於訴狀送達被
    告後，就台灣台北地方法院83年度促字第157603號支付命令
    之主張撤回（見本院卷第54頁筆錄），核屬減縮應受判決事
    項之聲明，依民事訴訟法第255 條第1 項第3 款之規定，應
    予准許，合先敘明。
二、原告起訴主張：被告執本院83年度促字第6631號支付命令（
    以下簡稱：系爭支付命令），主張對原告有債權存在，而聲
    請對原告之財產強制執行，經本院以94年度執字第6229號清
    償債務強制執行事件執行原告之財產。惟被告據以聲請核發
    支付命令之基礎，係借據1 紙，然原告從未在該借據之連帶
    保證人欄中簽名蓋章，原審不僅未將該支付命令與更正裁定
    依法送達予原告，致使原告依法辦理之法定程序完全被封殺
    ，抑且將偽造連帶保證人之借據作為該支付命令與裁定之基
    礎證物，足見本件確定之支付命令與裁定有違背法令及違背
    採證法則等重大違法。本件強制執行名義成立後，確有消滅
    或妨礙原告請求之事由，爰依強制執行法第14條之規定，提
    起執行異議之訴，請求排除強制執行，並聲明：(一)確認本院
    83年度促字第6631號支付命令與裁定就原告連帶保證人之債
    權不存在。(二)本院94年度執字第6229號清償債務強制執行事
    件，就原告在第三人第一商業銀行股份有限公司之存款債權
    所為之強制執行之程序應予撤銷。
三、被告則以：(一)訴外人馮洪文前於81年4 月29日向被告借款新
    台幣（以下同）500 萬元，並由原告、訴外人宋紹孔與宋治
    慶等3 人為連帶保證人，並於借據上簽名蓋章，故基於連帶
    保證之法律關係，上開4 人應對被告負連帶保證及連帶清償
    責任。(二)原告所指稱系爭支付命令送達不合法，或其未於借
    據上簽名云云，均屬執行名義成立前已發生之事實，依最高
    法院66年台上字第2488號判例所示，不符強制執行法第14條
    第1 項之規定，其訴應予駁回。(三)又對於確定終局判決有所
    不服，應提起再審之訴，此於民事訴訟法第496 條訂有明文
    ，且此點亦為原告所知悉，故其於94年5 月16日已提起再審
    之訴，惟本院已以94年度再字第6 號裁定駁回原告再審之訴
    ，顯見原告之訴並無理由。又系爭支付命令送達確係合法，
    原告之主張不能採信等語為辯，並聲明：如主文第1 項所示
    。
四、兩造不爭執之事實：
  (一)被告前以馮洪文為借款人，以宋治慶、原告、宋紹孔為連帶
    保證人之借據向本院聲請核發83年度促字第6631號支付命令
    ，該支付命令就原告部分係由原告之子宋治慶蓋章簽收，更
    正裁定由原告之夫宋紹孔蓋章簽收。
  (二)被告以本院83年促字第6631號支付命令及台北地院83促字第
    15760 號債務人馮洪文之支付命令聲請以台北地院92年執字
    第14815 號換發債權憑證，被告再以該債權憑證聲請本院94
    年執字第6229號案強制執行。
五、本件經本院與兩造整理並協議簡化之爭點為：
  (一)本院83年促字第6631號支付命令裁定是否合法送達原告？
  (二)原告是否有在借據簽名或蓋章擔任連帶保證人？
    茲論述如下：
  (一)本院83年促字第6631號支付命令裁定是否合法送達原告？
  1.按執行名義成立後，如有消滅或妨礙債權人請求之事由發生
    ，債務人得於強制執行程序終結前，向執行法院對債權人提
    起異議之訴，強制執行法第14條第1 項定有明文。是債務人
    異議之訴之提起，須主張執行名義成立後，有消滅或妨礙債
    權人請求之事由發生，始得為之。所謂消滅債權人請求之事
    由，係指足以使執行名義之請求權及執行力消滅之原因事實
    ，如清償、提存、抵銷、免除、混合、債權之讓與、債務之
    承擔、解除條件之成就、和解契約之成立等，始足當之。經
    查：原告主張支付命令所憑之借據係屬偽造云云，縱令屬實
    ，核屬執行名義成立前之事由，並非執行名義成立後另有足
    以使執行名義之請求權及執行力消滅之原因事實，另其主張
    支付命令並未合法送達云云，然若系爭執行命令未合法送達
    （實已合法送達，詳後述），係屬執行名義是否成立之問題
    ，揆諸前揭說明，均難謂係執行名義成立後消滅或妨礙債權
    人請求之事由。故原告主張依強制執行法第14條第1 項提起
    債務人異議之訴，所為聲明第2 項之請求即於法不合，應予
    駁回。
  2.按債務人對於支付命令未於法定期間合法提出異議者，支付
    命令與確定判決有同一之效力，民事訴訟法第521 條第1 項
    亦有明定。查系爭支付命令確已於83年年9 月14日經送達原
    告，並由其子即同支付命令債務人宋治慶代為收受，該支付
    命令因有誤寫，嗣至83年10月4 日經裁定更正，亦經於同年
    月15日送達，而由原告之配偶即同支付命令債務人宋紹孔代
    為收受等情，業據本院調取該執行命令聲請卷查核屬實，而
    原告亦自承83年間確與宋紹孔共同居住於系爭支付命令送達
    之台北市北北投區○○路4 號無誤（見本院卷55頁筆錄），
    堪認系爭支付命令及更正裁定業已合法送達無誤。至原告雖
    陳稱宋紹孔收受更正裁定時已經有痴呆之情形，且亦未轉交
    予原告，並提出診斷證明書、身心障礙手冊影本為證（見本
    院卷第70 至72 頁），然查該診斷證明書日期分別為95年5
    月1 日、95 年5月2 日，載明病名分別為「糖尿病」、「病
    人因中風、左側偏癱，行動不便」，身心障礙手冊鑑定日期
    為89年3 月7 日，障礙類別為重度聽障等情，均不足證明原
    告所稱宋紹孔收受更正裁定時已經有痴呆之情形，且未轉交
    予原告之事實，原告空言主張系爭支付命令未合法送達云云
    ，此不僅與上開卷證不合，且未舉證以實其說，此項主張亦
    不足採。依上開民事訴訟法第521 條第1 項之規定，本件原
    告對於系爭支付命令未於法定期間合法提出異議，系爭支付
    命令即與確定判決有同一之效力，即已確定該債權存在，原
    告再提起本訴，就聲明第1 項，主張系爭支付命令及裁定就
    原告為連帶保證人之債權不存在，亦無理由，應予駁回。
  (二)原告是否有在借據簽名或蓋章擔任連帶保證人？
    本件原告之聲明均無理由，已如上述，則就此項爭點已無再
    審究之必要。
六、從而，原告以前揭原因事實，據以提起本訴，核無理由，應
    予駁回。
七、本件事證已臻明確，兩造其餘主張、陳述及所提證據，經審
    酌均與本院前揭判斷不生影響，爰不一一詳予論述，附此敘
    明。
八、據上論結，本件原告之訴為無理由，依民事訴訟法第78條判
    決如主文。
中    華    民    國    95    年    5     月    26    日
                  民事第一庭  法  官  陳麗芬
以上正本證明與原本無異。
如對本判決上訴須於判決送達後20日內向本院提出上訴狀。
中    華    民    國    95    年    5     月    30    日
                              書記官  趙信義


司法院資訊處製作；財團法人民間司法改革基金會備份。
